---
title: "Como impactó la Nueva Ley de Alquileres en el Mercado Inmobiliario"
author: "Bardoneschi Gonzalo - Cornudet Victoria - Mayochi Pablo"
date: "26/6/2021"
output: html_document
---

*Importamos el dataset de Properati para analizar la evolución de los precios*

```{r message=FALSE, warning=FALSE}
library(tidyverse)
library(sf)
library(leaflet)
library(ggmap)
library(lubridate)
library(dplyr)
library(osmdata)
```

```{r message=FALSE, warning=FALSE}
data_properati <- vroom::vroom("https://storage.googleapis.com/properati-data-public/ar_properties.csv.gz")
```

*Veamos sus columnas y valores resumidos*

```{r}
summary(data_properati)
```

Procederemos a un plan de limpieza y análisis de datos:

- Filtrado de registros no relevantes
- Publicaciones sin precio
- Sin moneda de cotización
- Sin Latitud y longitud
- Tipos de propiedades no destinadas a uso de vivienda (Oficinas, garages, entre otros)
- Para las publicaciones asignar su precio en dólares según la cotización de la fecha
- Reconversión de la variable FECHA a “Mes - Año”


*Hay bastantes columnas y valores por limpiar. Varias columnas no son de nuestro interés, como Título y descripción de la publicación, así como tampoco nos interesan los valores sin ubicación (latitud y longitud) así como las publicaciones sin precio. Adicionalmente, nos interesa quedarnos con un dataset de Argentina, y los tipos de propiedad para vivienda.*

```{r}
data_properati <- filter(data_properati, !is.na(lat), !is.na(lon), !is.na(price), !is.na(currency), l1=="Argentina", !price_period=="Semanal", !currency=="COP", property_type=="Departamento" | property_type=="PH" | property_type=="Casa")
data_properati <- select(data_properati, !title & !description & !id & !ad_type)
data_properati <- data_properati %>% mutate(operation_type = case_when(operation_type == "Alquiler temporal" ~ "Alquiler", operation_type == "Alquiler" ~ "Alquiler", operation_type == "Venta" ~ "Venta"))
```

*Vemos que el dataset bajó considerablemente. Ahora tenemos que convertir las variables de caracteres en factores para poder analizarlos correctamente.*

```{r}
data_properati <- data_properati %>% mutate_if(is.character,as.factor)
summary(data_properati)
```

*Tenemos que llevar las publicaciones a una misma unidad de medida monetaria, sea en pesos o en dólares, para poder compararlas por barrio y en el tiempo.*

```{r}
dolar_bcra <- readxl::read_xlsx("DOLAR.BCRA.xlsx")
```

*Adjuntemos la cotización que tenia el dolar en cada fecha para la publicación del inmueble en ese día*

```{r}
data_properati <- left_join(data_properati, dolar_bcra, by=c("created_on"="Fecha"))
```

```{r}
summary(data_properati)
```

*Como a partir del 2020 ya en Argentina existía el recargo del 30% y del 35% a la compra de dólares, empujando la brecha cambiaria del dolar "blue", y considerando que los precios de las propiedades por el efecto especulativo se calcularon históricamente en base al dolar "blue", debiéramos tener en cuenta ese recargo del 65% para el tipo de cambio*

```{r}
data_properati <- data_properati %>%
  rename("Cotiz_dolar"="Tipo de Cambio de Referencia - en Pesos - por Dólar")
```

```{r}
data_properati <- data_properati %>% mutate(Cotiz_dolar=Cotiz_dolar*1.65)
summary(data_properati$Cotiz_dolar)
```

*Vemos que tenemos algunos NA, eso se debe a que la fecha de publicación de la propiedad fue un sábado, domingo, o feriado, por lo que el BCRA no emitió cotización para ese día en su informe. Tendremos que colocar la cotización del día más cercano*

```{r}
data_properati %>% arrange(created_on, desc())
data_properati <- data_properati %>% 
  fill(Cotiz_dolar)
data_properati <- data_properati %>% 
  fill(Cotiz_dolar, .direction = "downup")
summary(data_properati$Cotiz_dolar)
```

*Llevamos todos los precios a pesos argentinos para trabajar en la misma unidad de medida y poder comparar*

```{r}
data_properati <- data_properati %>% mutate(precio = case_when(currency == "USD" ~ price*Cotiz_dolar, currency == "ARS" ~ price))
summary(data_properati$precio)
```

```{r}
options(scipen = 10)
ggplot(data = data_properati) + geom_histogram(aes(x = precio))
```

*Analizamos la evolución de la variable*

```{r}
class(data_properati$created_on)
```

```{r}
data_properati <- data_properati %>% 
  mutate(fecha=as.Date(as.character(as.POSIXct(created_on))))
```

```{r}
class(data_properati$fecha)
```

```{r}
data_properati <- data_properati %>% 
  mutate(mes=month(fecha, label=TRUE))
data_properati <- data_properati %>% 
  mutate(año=year(fecha))
data_properati <- data_properati %>% 
  mutate(año=as.factor(año))
summary(data_properati)
```

*Para un análisis más agregado, necesitamos verlo por año y mes. Realizamos un gráfico "estándar" que nos servirá para cuando subdividamos el análisis.*

```{r}
data_properati <- data_properati %>% 
  mutate(tiempo=today()-fecha)
```

```{r}
ggplot(data_properati)+
  geom_histogram(aes(x=tiempo))
```

```{r fig.width=16, fig.height=10}
ggplot(data_properati %>% 
         filter(año==2020) %>% 
         group_by(mes) %>% 
        summarise(precioprom=round(mean(precio))))+
  geom_line(aes(x=mes, y=precioprom, group = 1))+
  geom_point(aes(x=mes, y=precioprom))+
  geom_text(aes(x=mes, y=precioprom+300000, label=precioprom), size=5)+
  labs(title = "2020", 
       subtitle  = "Fuentes: PROPERATI")
```

```{r fig.width=16, fig.height=10}
ggplot(data_properati %>% 
         filter(año==2021) %>% 
         group_by(mes) %>% 
        summarise(precioprom=round(mean(precio))))+
  geom_line(aes(x=mes, y=precioprom, group = 1))+
  geom_point(aes(x=mes, y=precioprom))+
  geom_text(aes(x=mes, y=precioprom+300000, label=precioprom), size=5)+
  labs(title = "2020", 
       subtitle  = "Fuentes: PROPERATI")
```

*Mejoremos este gráfico*

```{r}

```

*Ya tenemos la variable fecha, y los precios comparables en todos los registros. Continuando, nos aseguramos que tenemos los datos de Argentina, sin filtraciones*

```{r}
data_properati <- st_as_sf(data_properati,coords=c("lon","lat"), crs=4326)
```

```{r}
ggplot(data_properati)+
  geom_sf() +
  labs(title = "Mapa base", 
       subtitle  = "Fuentes: Properati")
```

*Vemos que tenemos un outlier. Deberemos filtrarlo y eliminarlo de nuestro dataset*

```{r}

```

```{r}

```

*Ahora dividimos nuestro dataset entre las publicaciones que corresponden a Capital Federal y aquellas que no*

```{r}
data_properati_non_CABA <- filter(data_properati, !l2=="Capital Federal")
summary(data_properati_non_CABA)
```

```{r}
data_properati_CABA <- filter(data_properati, l2=="Capital Federal")
summary(data_properati_CABA)
```

*Finalmente tenemos el dataset con el que queremos trabajar nuestros análisis. Sin embargo, tenemos que mapearlo primero para asegurarnos de ello.*

```{r}
barrios <- read_sf("barrios.geojson")
barrios <- st_transform(barrios, 4326)
```

```{r fig.width=20, fig.height=18}
ggplot()+
  geom_sf(data=barrios) +
  geom_sf(data=data_properati_CABA) +
  theme_minimal() +
  theme(legend.title=element_text(size=8))+
  labs(title = "Mapa base", 
       subtitle  = "Fuente: Properati")
```

*Haremos un join espacial con el dataset de Barrios para quedarnos con las propiedades de la Ciudad Autónoma de Buenos Aires*

```{r}
data_properati_CABA <- mutate(st_join(data_properati_CABA, barrios))
data_properati_CABA <- filter(data_properati_CABA, !is.na(barrio))
```

*Mapeamos nuevamente*

```{r fig.width=20, fig.height=18}
ggplot()+
  geom_sf(data=barrios) +
  geom_sf(data=data_properati_CABA) +
  theme_minimal() +
  theme(legend.title=element_text(size=8))+
  coord_sf(datum = NA)+
  labs(title = "Mapa base", 
       subtitle  = "Fuente: Properati")
```

*Nos será conveniente dividir el dataset en dos. Por un lado venta, y por otro lado alquileres. Fundamentalmente esto se debe a que los Alquileres se publican en pesos y las Ventas de inmuebles en dólares.*

```{r}
data_properati_CABA_venta <- filter(data_properati_CABA, operation_type == "Venta")
data_properati_CABA_alq <- filter(data_properati_CABA, !operation_type == "Venta")
```

```{r}
summary(data_properati_CABA_venta)
```

```{r}
summary(data_properati_CABA_alq)
```

```{r}
ggplot(data = data_properati_CABA_venta) + geom_histogram(aes(x = precio))
```

```{r}
ggplot(data = data_properati_CABA_alq) + geom_histogram(aes(x = precio))
```

*Ahora procederemos a realizar los gráficos y análisis correspondientes para responder nuestros interrogantes de investigación*

*Evolución de Capital Federal*

*Gráfico de líneas con el precio promedio de alquiler mes a mes (enero 2020 - mes actual 2021/22)*

```{r}

```

*Analizar el efecto especulativo en los meses previos a la ley*

```{r}

```

*Analizar el costo de alq x m2*

```{r}

```

*Abrir dicho análisis por Barrio, fasetando por mes y año*

```{r}

```

*Evolución del Mercado Inmobiliario de Capital*

*Gráfico de barras con cantidad de publicaciones mes a mes (enero 2020 - mes actual 2021/22)*

```{r}

```

*Comparación alquileres vs ventas*

```{r}

```

*Evolución del Mercado de venta de inmubelbes*

*Gráfico de líneas con el precio promedio de venta mes a mes (enero 2020 - mes actual 2021/22)*

```{r}

```

*Analizar el costo de alq x m2*

```{r}

```

*Abrir dicho análisis por Barrio, fasetando por mes y año*

```{r}

```

*Evolución de las demás Provincias*

*Gráfico de barras con cantidad de publicaciones por Provincia*

```{r}

```

*Unificación de GBA*

```{r}

```

*Seleccionar las 3 provincias con mayor volumen de publicaciones*

```{r}

```

*Provincia 1 - GBA*

*Gráfico de líneas con el precio promedio de alquiler mes a mes (enero 2020 - mes actual 2021/22)*

```{r}

```

*Comparación alquileres vs ventas*

```{r}

```

*Gráfico de líneas con el precio promedio de venta mes a mes (enero 2020 - mes actual 2021/22)*

```{r}

```

*Provincia 1 - Córdoba*

*Gráfico de líneas con el precio promedio de alquiler mes a mes (enero 2020 - mes actual 2021/22)*

```{r}

```

*Comparación alquileres vs ventas*

```{r}

```

*Gráfico de líneas con el precio promedio de venta mes a mes (enero 2020 - mes actual 2021/22)*

```{r}

```

*Provincia 1 - Mendoza*

*Gráfico de líneas con el precio promedio de alquiler mes a mes (enero 2020 - mes actual 2021/22)*

```{r}

```

*Comparación alquileres vs ventas*

```{r}

```

*Gráfico de líneas con el precio promedio de venta mes a mes (enero 2020 - mes actual 2021/22)*

```{r}

```

